【裁判字號】    97,消債抗,51
【裁判日期】    970908
【裁判案由】    聲請更生程序
【裁判全文】
臺灣高雄地方法院民事裁定            97年度消債抗字第51號
抗  告  人  華南金資產管理股份有限公司
法定代理人  甲○○
上列抗告人因聲請更生之保全處分事件，對於中華民國97年6 月
13日本院民事庭97年度審消債更字第599 號裁定提起抗告，本院
裁定如下：
    主  文
抗告駁回。
抗告程序費用新臺幣壹仟元由抗告人負擔。
    理  由
一、本件抗告意旨略以：抗告人於民國96年6 月12日向第三人台
    灣土地銀行依買賣法律關係取得對相對人之債權後，曾向相
    對人為債權讓與之通知，惟相對人至今均未向抗告人清償借
    款債務，嗣抗告人依法行使抵押權時，相對人始向鈞院聲請
    保全處分，足顯相對人根本無清償債務之意願。再者，「更
    生不影響有擔保或有優先權之債權人之權利」、「債務人得
    與自用住宅借款人協議，於更生方案定自用住宅借款特別條
    款」，消費者債務清理條例第68條、第54條分別定有明文，
    抗告人既得利用拍賣程序收回債權，自無須與相對人為協議
    ，且抗告人為單獨之債權人，又係有擔保之債權人，則相對
    人所擬之更生方案，對其他無擔保權或無優先權之債權人是
    否有公平受償之機會，已無關聯，從而，相對人聲請保全處
    分，於法即有未合，爰依法提出抗告，請求鈞院廢棄原裁定
    等語。
二、按法院就更生之聲請為裁定前，得因利害關係人之聲請或依
    職權，以裁定限制債務人履行債務及債權人對於債務人行使
    債權、停止對於債務人財產之強制執行程序等，消費者債務
    清理條例第19條第1 項第2 、3 款定有明文。上開消費者債
    務清理條例第19條第1 項第2 款，係基於維持債權人間之公
    平受償，以債務人為對象，限制其履行債務，第3 款則為使
    債務人有重建更生之機會，以債權人為對象，限制其行使債
    權、聲請強制執行所為之保全（消費者債務清理條例第19條
    立法說明參照）。是法院就更生之聲請為裁定前，自應依債
    務人之財產狀況，就保全處分對債務人更生目的達成之促進
    ，及保全處分實施就相關利害關係所生影響，兼顧債權人權
    益，避免債務人惡意利用保全處分，阻礙債權人行使權利，
    或作為延期償付手段之可能性，綜合比較斟酌，決定有無以
    裁定為保全處分之必要。
三、經查，相對人為殘障人士，擁有坐落高雄市○○區○○段四
    小段618 號土地暨其上門牌號碼高雄市○○區○○里○○○
    路1011巷6 號1 樓所有權，且以此從事販賣公益彩券及兼作
    美髮使用，有相對人提出之財產及收入狀況說明書、96年度
    電腦型彩券經銷商銷售證明、身心障礙手冊、95、96年度綜
    合所得稅各類所得資料清單及財產歸屬資料清單、高雄市政
    府營利事業登記證及營業稅繳納證明等附於原審卷宗可稽。
    由上可知，相對人係以前述不動產供居住及營業用，故原裁
    定於裁定公告之日起60日內，限制相對人不得處分其財產，
    並限制債權人行使其債權及相對人所有之財產不得開始或繼
    續強制執行，乃係為維持各債權人間公平受償，倘認不予保
    全上開不動產之強制執行程序，縱經審理後為准予更生之裁
    定，將不能達到更生之目的，更生程序亦難以進行，恐有致
    各債權人之債權無法公平受償之虞，經核於法並無不合。至
    抗告人稱無意與相對人議定自用住宅借款特別條款云云，恐
    與消費者債務清理條例第54條立法意旨相違背。況依消費者
    債務清理條例第19條第3 項、第4 項規定，該保全處分法院
    於駁回更生或清算之聲請或認為必要時，得依利害關係人聲
    請或依職權變更或撤銷之，保全處分期間屆滿前，更生或清
    算之聲請經駁回確定者，保全處分失其效力。原審以相對人
    已向本院聲請更生，於斟酌實際需要後，裁定准許相對人保
    全處分之聲請，並無違誤，是抗告人猶執前詞指摘原裁定不
    當，求予廢棄改判，即屬無據，應予駁回。爰裁定如主文。
中    華    民    國    97    年    9    月    8      日
                  民事庭審判長法  官  蘇  鳴  東
                              法  官  郭  宜  芳
                              法  官  謝  雨  真
本裁定不得再抗告。
中    華    民    國    97    年    9     月    8     日
                              書記官  鄭  翠  蘭


司法院資訊處製作；財團法人民間司法改革基金會備份。
